臺灣基隆地方法院刑事判決　　　　　　　 96年度易字第352號
公　訴　人　臺灣基隆地方法院檢察署檢察官
被　　　告　甲○○
　　　　　　　　　　現於臺灣基隆監獄基隆分監
上列被告因毒品危害防制條例案件，經檢察官提起公訴（96年度
毒偵字第1038、1178號）及併案審理（96年度毒偵字第1528、1
803、1944號），本院判決如下：
    主  文
甲○○施用第二級毒品，累犯，處有期徒刑陸月，減為有期徒刑
參月，扣案第二級毒品安非他命毛重肆點陸公克（不含包裝袋）
沒收銷燬之，裝置上開毒品之包裝袋肆只沒收；又施用第二級毒
品，累犯，處有期徒刑陸月，扣案第二級毒品安非他命毛重肆點
陸公克（不含包裝袋）沒收銷燬之，裝置上開毒品之包裝袋肆只
、玻璃管壹支沒收。應執行有期徒刑柒月，扣案第二級毒品安非
他命毛重玖點貳公克（不含包裝袋）沒收銷燬之，裝置上開毒品
之包裝袋捌只、玻璃管壹支沒收。
    事  實
一、甲○○前曾因施用第二級毒品安非他命，除經臺灣基隆地方
    法院檢察署檢察官向本院聲請裁定令入戒治處所施以強制戒
    治，嗣經本院於92年5月30日以92年度毒聲字第491號裁定准
    許該項聲請外，復經該署檢察官向本院起訴，而由本院於92
    年6月10日以92年度基簡字第520號判處有期徒刑5 月確定。
    再因施用第二級毒品案件，經本院於93年1月13日以92 年度
    易字第311號判決判處有期徒刑8月確定，上開案件接續執行
    ，於94年1 月31日因縮短刑滿執行完畢；又因施用毒品案件
    ，經台灣基隆地方法院檢察署檢察官以96 年度毒偵字第224
    、372號提起公訴，本院96年4月4日，以96年度易字第181號
    判處有期徒刑6 月確定，現正執行中。詎猶不知悔改，復分
    別基於施用第二級毒品安非他命之犯意，先後為下列施用第
    二級毒品安非他命之行為：(一)於96年4 月23日，在基隆市○
    ○區○○路279之10號6樓住處，將第二級毒品安非他命放入
    玻璃球吸食器內，再以打火機燒烤產生煙霧吸食之方式，施
    用第二級毒品安非他命1 次，嗣於同日23時50分許，為警在
    基隆市○○路9號前查獲，並扣得安非他命4 包（毛重約4.6
    公克），且得其同意採集其尿液送驗結果，確呈安非他命陽
    性反應；(二)於96年4月30日，在基隆市○○區○○路279之10
    號6 樓住處，以上述施用之毒品方式，施用第二級毒品安非
    他命1 次，嗣於96年5月1日13時30分許，為警在基隆市○○
    路22號前查獲，並扣得安非他命4包（毛重約4.6公克）及玻
    璃管1 支，且得其同意採集其尿液送驗結果，確呈安非他命
    陽性反應。
二、案經基隆市警察局第一分局、第二分局報請台灣基隆地方法
    院檢察署檢察官偵查起訴。
    理  由
一、上揭犯罪事實，業據被告甲○○於本院審理中坦承不諱，其
    於96年4 月23日及96年5月1日為警採集之尿液，經送鑑定結
    果，均呈安非他命陽性反應，而扣案白色晶體8 包經鑑定，
    亦確認呈安非他命陽性反應，分別有台灣尖端先進生技醫藥
    股份有限公司濫用藥物檢驗報告2 紙、基隆市警察局第一分
    局警備隊查獲涉嫌毒品危害防制條例毒品初步鑑驗報告單、
    基隆市警察局第二分局查獲涉嫌毒品危害防制條例毒品初步
    鑑驗報告單各1紙附卷可稽，另有玻璃管1支扣案可資佐證，
    足認被告自白施用安非他命之犯行與事實相符。被告犯行明
    確，堪以認定。
二、論罪科刑：
  (一)按安非他命係毒品危害防制條例第2 條第2項第2款所定之第
    二級毒品，被告於強制戒治執行完畢釋放後5 年內分別予以
    施用，核其所為，均係犯毒品危害防制條例第10條第2 項之
    施用第二級毒品罪。其持有第二級毒品甲基安非他命係供施
    用，其分別持有第二級毒品之低度行為為2 次施用第二級毒
    品之高度行為所吸收，不另論罪。
  (二)次按，刑法於94年2 月2 日修正公布，自95年7 月1 日起施
    行，修正後之刑法刪除連續犯之規定，將本應各自獨立評價
    之數罪，回歸應賦予複數法律效果之原貌，故刑法修正施行
    後多次施用毒品之犯行，應採一罪一罰，始符立法本旨（最
    高法院96年度第9 次刑事庭會議決議可資參照）。被告係於
    刑法修正施行後為上開2 次施用第二級毒品之犯行，參酌首
    揭所述，其犯意各別，罪名互異，自應予以分論併罰。
  (三)又被告前曾受如事實欄所載有期徒刑之執行，此有臺灣高等
    法院被告前案紀錄表附卷可考，其於有期徒刑之執行完畢後
    ，5 年以內故意再犯本件有期徒刑以上之罪，均為累犯，各
    應加重其刑。
  (四)爰審酌被告經強制戒治，並經法院判處刑責後，竟未戒除毒
    癮之惡習，而再三施用毒品，顯認缺乏戒斷決心，然其所為
    僅屬戕害自身之行為，未侵犯其他法益，且其於本院審理中
    坦認犯行，並斟酌其犯後態度尚屬良好及其他一切情狀，分
    別量處如主文所示之刑，併定應執行之刑，以示懲儆。又按
    犯罪在中華民國96年4 月24日以前者，除本條例另有規定外
    ，依下列規定減刑：一死刑減為無期徒刑；二無期徒刑減為
    有期徒刑20年；三有期徒刑、拘役或罰金，減其刑期或金額
    二分之一。依本條例應減刑之罪，未經判決確定者，於裁判
    時，減其宣告刑。依前項規定裁判時，應於判決主文同時諭
    知其宣告刑及減得之刑，96年7月16日施行之中華民國96 年
    罪犯減刑條例第2條第1 項、第7條定有明文。又減刑後之易
    科罰金或易服勞役之折算標準，仍宜照原標準定之，「法院
    辦理96年減刑案件應行注意事項」第16條亦有明文。本案被
    告事實欄一、(一)於96年4 月23日犯施用第二級毒品罪，經本
    院宣告有期徒刑6月，合於前揭減刑條件，應減為有期徒刑3
    月。至於被告於事實欄一、(二)96年4 月30日所為施用毒品之
    犯行，雖因犯罪時間係在96年4 月24日之後，非合於減刑要
    件而不得減刑，然該次犯行與被告所為得以減刑之犯行間，
    符合數罪併罰之要件，依據上開減刑條例第11條之規定，仍
    應依法定其應執行之刑。
  (五)扣案之第二級毒品甲基安非他命毛重9.2 公克（不含包裝袋
    ），依毒品危害防制條例第18條第1 項前段之規定，宣告沒
    收銷燬之，另扣案裝置上開毒品之包裝袋8只及玻璃管1支，
    經核非專供施用毒品之器具，惟係被告所有且係供其施用第
    二級毒品安非他命所用之物，業據被告供明在卷，爰依刑法
    第38條第1項第2款規定，宣告沒收。
三、應退由檢察官另為適法處理部分：
  (一)臺灣基隆地方法院檢察署檢察官移送併辦意旨（96年度毒偵
    字第1528、1803、1944號）略以：被告甲○○分別於96 年6
    月30日、7月8日、8月15日，在基隆市○○區○○路279之10
    號6樓或基隆市○○路215號歐香飯店603 室，施用第二級毒
    品安非他命各1 次，經警分別查獲，並均採尿送驗結果，其
    尿液中係呈安非他命類之陽性反應，有毒品危害防制條例第
    10 條第2項之罪嫌，因認為與起訴之部分屬有包括一罪之集
    合犯關係，屬於同一事實，為起訴效力所及，因而併由本院
    審理等語。
  (二)按集合犯係指立法者所制定之犯罪構成要件中，本即預定有
    數個同種類行為而反覆實行之犯罪而言。故是否集合犯之判
    斷，客觀上，自應斟酌法律規範之本來意涵、實現該犯罪目
    的之必要手段、社會生活經驗中該犯罪必然反覆實行之常態
    及社會通念等；主觀上，則視其反覆實施之行為是否出於行
    為人之一個犯意，並秉持刑罰公平原則，加以判斷之。稽以
    行為人施用毒品之原因，不一而足，其多次施用毒品之行為
    ，未必皆出於行為人之一個犯意決定；且觀諸毒品危害防制
    條例第10條第1 項、第2 項施用毒品罪之構成要件文義衡之
    ，實無從認定立法者本即預定該犯罪之本質，必有數個同種
    類行為而反覆實行之集合犯行，故上開施用毒品罪，應非集
    合犯之罪。又行為人各次施用毒品之行為，均係為滿足各該
    次之毒癮，於滿足毒癮後，該次行為即已完成；是各次均為
    各自獨立之行為，各具獨立性，其前後次施用毒品行為間，
    自無密切不可分之關係，各自獨立構成同一施用毒品罪責，
    顯然不合接續犯之構成要件。此參諸刑法第56條修正理由之
    說明，謂「對繼續犯同一罪名之罪者，均適用連續犯之規定
    論處，不無鼓勵犯罪之嫌，亦使國家刑罰權之行使發生不合
    理之現象。」「基於連續犯原為數罪之本質及刑罰公平原則
    之考量，爰刪除連續犯之規定」等語即明，因此，就刑法修
    正後多次施用毒品之犯行，除符合接續犯之要件外，即應一
    罪一罰，始符合立法本旨（最高法院96年度臺上字第4432號
    判決意旨、最高法院96年度第9 次刑事庭會議決議參照）。
  (三)查檢察官函請併案審理被告施用第二級毒品甲基安非他命之
    時間分別係96年6月30日、7月8日、8月15日與本案施用時間
    4月23日、4月30日，相距最近亦有2 月，而非密切接近，揆
    諸前揭最高法院判決及決議意旨，無從認被告係出於同一施
    用毒品之接續犯意，接續施用第二級毒品，是併案意旨所指
    被告施用第二級毒品犯行與被告被訴施用第二級毒品犯行間
    ，即顯屬可分之獨立數行為，應一罪一罰，從而上開併案意
    旨所指被告犯行並非本件起訴效力所及，本院自難併予審究
    ，自應退由檢察官另為適法之處理，併此敘明。
據上論斷，應依刑事訴訟法第284 條之1 、第299 條第1 項前段
，毒品危害防制條例第10條第2 項、第18條第1 項前段，刑法第
11條、第47條第1項、第51條第5款、第38條第1項第2款，中華民
國96年罪犯減刑條例第2條第1 項、第7條、第11條，判決如主文
。
本案經檢察官乙○○到庭執行職務。
中　　華　　民　　國　　96　　年　　11　　月　　21　　日
                  刑事第四庭法  官  齊潔
以上正本證明與原本無異。
如不服本判決應於收受本判決後10日內向本院提出上訴書狀，其
未敘述上訴理由者，並得於提起上訴後10日內向本院補提理由書
狀（均須按他造當事人之人數附繕本）「切勿逕送上級法院」。
中　　華　　民　　國　　96　　年　　11　　月　　21　　日
                            書記官  王月娥
附錄論罪法條
毒品危害防制條例第10條第2項
施用第二級毒品者，處3年以下有期徒刑。
